【裁判字號】    97,審訴,1395
【裁判日期】    970822
【裁判案由】    毒品危害防制條例
【裁判全文】
臺灣桃園地方法院刑事判決            97年度審訴字第1395號
公  訴  人  臺灣桃園地方法院檢察署檢察官
被      告  甲○○
上列被告因違反毒品危害防制條例案件，經檢察官提起公訴（97
年度毒偵字第1979號），本院判決如下：
    主      文
甲○○施用第一級毒品，累犯，處有期徒刑壹年陸月，扣案之第
一級毒品海洛因壹包（驗餘毛重零點貳捌公克）沒收銷燬之，注
射針筒貳支、吸管壹支均沒收。
    事      實
一、甲○○前於民國93年間因施用毒品案件，經臺灣臺南地方法
    院以93年度毒聲字第432 號裁定送觀察、勒戒後，認無繼續
    施用毒品傾向，於93年11月11日執行完畢釋放出所，並經臺
    灣臺南地方法院檢察署檢察官以93年度營毒偵字第76號為不
    起訴處分確定；於上開觀察、勒戒執行完畢釋放後5 年內，
    又於94年間因施用毒品案件，經本院以95年度訴字第923 號
    判決判處有期徒刑9 月，嗣經減刑為有期徒刑4 月又15日確
    定；另於93年間因竊盜案件，經臺灣臺南地方法院以93年度
    簡字第919 號刑事簡易判決判處拘役70日，嗣經同法院以93
    年度簡上字第151 號刑事判決撤銷原判決，改判處有期徒刑
    10月確定，甫於94年7 月21日期滿執行完畢（於本案構成累
    犯）。詎猶不知悔改並戒除毒癮，復基於施用第一級毒品之
    犯意，於97年4 月10日晚間11時30分為警採尿時起回溯26小
    時內某時，在臺灣地區某不詳地點，以針筒注射之方式施用
    第一級毒品海洛因1 次，嗣為警於同年月10日晚間10時20分
    許，在桃園縣中壢市○○路○ 段16號3 樓308 室居所查獲，
    並扣得海洛因1 包（毛重0.3 公克，驗餘毛重0.28公克）及
    其所有供施打海洛因所用之器具注射針筒2 支、吸管1 支。
二、案經桃園縣政府警察局龜山分局報告臺灣桃園地方法院檢察
    署檢察官偵查起訴。
    理      由
一、按92年7 月9 日新修正之毒品危害防制條例刪除二犯及三犯
    之規定，一改修法前繁雜之處遇程序，僅將施用毒品者簡化
    區分為「初犯」、「再犯」，並認施用毒品者係屬病患性犯
    人，以觀察、勒戒戒除其身癮，並以強制戒治去除其心癮。
    經觀察、勒戒或強制戒治執行完畢釋放後，若係五年後再犯
    該條例第10條施用毒品罪者，與同條例第20條第1 項、第2
    項關於「初犯」之處理方式相同，檢察官應先聲請法院裁定
    令被告入勒戒處所觀察、勒戒，並視有無繼續施用毒品傾向
    ，決定應予釋放、為不起訴之處分，或應聲請法院裁定令入
    戒治處所強制戒治；若係五年內「再犯」同條例第10條施用
    毒品罪者，依同條例第23條第2 項規定，檢察官則應依法追
    訴。觀諸該條例第20條第3 項之修正理由：「觀察、勒戒或
    強制戒治五年後再犯者，顯見前所實施之觀察、勒戒或強制
    戒治已足以遮斷其施用毒品之癮，為期自新及協助其戒除毒
    癮，對此五年後再犯者，爰明定仍適用初犯之規定，先經觀
    察、勒戒、強制戒治之程序。」及同條例第23條第2 項之修
    正理由：「為配合簡化施用毒品犯之刑事處遇程序，並鑑於
    經觀察、勒戒或強制戒治執行完畢釋放後五年內再犯者，其
    再犯率甚高，原據以實施之觀察、勒戒及強制戒治既已無法
    收其實效，自應施以刑事處遇。」顯然如施用毒品者係前經
    觀察、勒戒或強制戒治等治療程序執行完畢五年後，始再施
    用毒品之「初犯」，因前所執行之觀察、勒戒或強制戒治已
    足收戒除毒癮之效，自應重新執行觀察、勒戒或強制戒治等
    治療程序，並於治療程序執行完畢後，由檢察官為不起訴處
    分，毋庸對之追訴處罰；反之，在「再犯」之情形，因其先
    前所為治療程序顯未能收戒斷毒癮之效，且考量施用毒品者
    之再犯率偏高，乃簡化其刑事處遇程序，而逕予追訴處罰，
    不再施以治療程序。參酌上開立法理由，修正毒品危害防制
    條例就施用毒品者，祇於「初犯」及「五年後再犯」二種情
    形，有其追訴條件之限制，即須於初犯經觀察、勒戒或強制
    戒治釋放後，五年內均無施用毒品之行為，始能認其前所實
    施之觀察、勒戒或強制戒治已足遮斷毒癮，而得於五年後再
    犯時，再予適用初犯之規定，重行觀察、勒戒等程序。倘五
    年內已經再犯，被依法追訴處罰，縱其第三次（或第三次以
    上）施用毒品之時間在初犯釋放五年以後，即與「五年後再
    犯」之情形有別，且因已於「五年內再犯」，顯見其再犯率
    甚高，原實施觀察、勒戒或強制戒治，已無法收其實效，而
    無五年戒斷期之存在，自無再經觀察、勒戒及強制戒治之必
    要，應由檢察官逕行起訴，始符新法修正之本旨（最高法院
    95年度台非字第59號、第65號判決意旨參照），經查被告曾
    有事實欄所載之施用毒品犯行，有臺灣高等法院被告前案紀
    錄表1 紙附卷可稽，其本件施用毒品犯行非屬「初犯」及「
    五年後再犯」之情形，自應逕予論罪科刑，合先敘明。
二、訊據被告甲○○固矢口否認有上開施用毒品犯行，惟查，被
    告於97年4 月10日晚間11時30分為警採集之尿液檢體，先經
    送台灣檢驗科技股份有限公司以酵素免疫分析法（EIA） 初
    步檢驗，再以氣相層析質譜儀分析（GC/MS） 為確認檢驗，
    結果確呈嗎啡陽性反應；復經送法務部調查局以螢光偏極免
    疫分析法進行篩驗，再以氣相層析質譜儀分析法進行確認，
    結果亦呈嗎啡陽性反應，各有桃園縣政府警察局龜山分局被
    採尿人尿液暨毒品真實姓名與編號對照表、台灣檢驗科技股
    份有限公司濫用藥物檢驗報告、法務部調查局鑑定書各1 紙
    附卷可稽。而按海洛因經注射入人體後，約百分之80於24小
    時內自尿中排出，一般而言，尿液中能否驗出嗎啡陽性與其
    投與量、投與途徑、採尿時間、個人體質及檢驗方法之靈敏
    度有關，國外曾有文獻報導注射6 毫克之海洛因鹽酸鹽，其
    代謝物嗎啡之平均可檢出時限約為26小時，且以氣相層析質
    譜分析法作藥物及其代謝產物之定性及定量分析檢驗者，幾
    乎不會有偽陽性反應產生，亦即如尿液中未含有煙毒之反應
    者，即不可能產生因藥物所引起之偽陽性反應；此為毒品檢
    驗學之常規，亦為本院辦理相關違反毒品危害防制條例案件
    所知悉，是以上開檢驗結果當足以認定為真實而堪予採信，
    從而被告於97年4 月10日晚間11時30分為警採尿時起回溯26
    小時內某時，有施用海洛因之犯行，洵堪認定。此外，復有
    海洛因1 包、注射針筒2 支及吸管1 支扣案可佐。綜上，被
    告有事實欄所載施用第一級毒品之犯行，足堪認定，被告空
    言否認，洵屬臨訟卸責之詞，不足採信。本件事證明確，自
    應依法論科。
三、核被告所為，係犯毒品危害防制條例第10條第1 項之施用第
    一級毒品罪。被告施用第一級毒品前後非法持有第一級毒品
    之低度行為，為施用第一級毒品之高度行為所吸收，不另論
    罪。被告有如犯罪事實欄所載之前案紀錄，甫執行完畢，此
    有卷附臺灣高等法院被告前案紀錄表1 份在卷可按，其受有
    期徒刑執行完畢後，5 年內故意再犯本件有期徒刑以上之罪
    ，為累犯，應依刑法第47條第1 項規定加重其刑。爰審酌被
    告犯罪之動機、方法、其前經觀察、勒戒後，再施用第一級
    毒品海洛因之犯行，戕害己身，顯無悔改之意，且犯後矢口
    否認犯行，態度不佳等一切情狀，量處如主文所示之刑。至
    扣案之白色粉末1 包，經送請台灣檢驗科技股份有限公司檢
    驗後，檢出含有第一級毒品海洛因之成分（送驗毛重0.3 公
    克，驗餘毛重0.28公克），此有該公司濫用藥物檢驗報告1
    紙在卷可佐，不問屬於被告與否，應依毒品危害防制條例第
    18條第1 項前段規定沒收銷燬之；注射針筒2 支、吸管1 支
    均為被告所有供施用毒品犯行所用之器具，業據被告於本院
    審理中供述明確，爰依刑法第38條第1 項第2 款規定均諭知
    沒收。
據上論斷，應依刑事訴訟法第299 條第1 項前段、毒品危害防制
條例第10條第1 項、第18條第1 項前段，刑法第11條、第47條第
1 項、第38條第1 項第2 款，判決如主文。
本案經檢察官黃珮如到庭執行職務。
中    華    民    國    97    年    8    月    22     日
                 刑事庭   審判長法  官  江振義
                                法  官  林孟宜
                                法  官  曾家貽
以上正本證明與原本無異。
如不服本判決，應於判決送達後10日內向本院提出上訴狀（應附
繕本），其未敘述上訴理由者，應於上訴期間屆滿後20日內補提
理由書狀於本院，上訴於臺灣高等法院。
                                書記官  林韡婷
中    華    民    國    97    年    8     月    22    日
附錄本案論罪科刑法條：
毒品危害防制條例第10條第1 項
施用第一級毒品者，處 6 月以上 5 年以下有期徒刑。


司法院資訊處製作；財團法人民間司法改革基金會備份。
